【裁判字號】    99,上易,1261
【裁判日期】    990903
【裁判案由】    竊盜
【裁判全文】
臺灣高等法院刑事判決                99年度上易字第1261號
上  訴  人
即  被  告  甲○○
選任辯護人  扶助律師呂立彥律師
上列上訴人因竊盜案件，不服臺灣臺北地方法院98年度易字第33
29號，中華民國99年4 月19日第一審判決（起訴案號：臺灣臺北
地方法院檢察署98年度偵字第24659 號），提起上訴，本院判決
如下：
    主  文
上訴駁回。
    事實及理由
一、本案經本院審理結果，認第一審以被告甲○○犯竊盜罪，判
    處有期徒刑30日，並諭知易科罰金折算之標準，認事用法及
    量刑均無不當，應予維持，除被告犯罪事實關於竊取彩券之
    數量更正為約60餘張外，引用第一審判決書記載之事實、證
    據及理由（如附件）。
二、上訴人即被告甲○○上訴意旨略以：原審僅憑告訴人之說詞
    ，即推斷被告涉嫌偷竊，顯有速斷之虞，經勘驗當天錄影影
    像因焦距模糊不清，實難辨識係伊拿走彩券抑或其他文件，
    且告訴人就失竊彩券數量前後說詞不一，院方亦未釐清確實
    失竊金額，率爾認定失竊數量，顯有不當。彩券等贓物之積
    極證據自始未曾搜出或出現，只憑告訴人單方指述，實難認
    定所稱彩券之遺失與伊有關。又被告係患有精神疾病殘障人
    士，領有政府核發之身心障礙手冊，對於行為違法能否辨識
    或欠缺依辨識而行為之能力已屬有疑，被告經醫療機關證明
    罹患有精神分裂，然原審未審酌被告於系爭交易後，3 分鐘
    內再次上門及隔日又上門交易之異於常人乖異之行徑，徒以
    被告仍知掩飾犯行尚可辨識其行為違反法律，僅依刑法第19
    條第2 項減輕其刑，亦有適用法律不當云云。被告之辯護人
    辯稱：單從光碟無法很清楚看到被告拿彩券及數量，之後，
    被告還與彩券行老闆聊天，第二天還去彩券行要買彩券，依
    照經驗法則，被告如有竊盜，應不致有這樣的行為，且被告
    本身有精神障礙的缺陷問題，辨識能力較一般人為弱，被告
    另犯竊盜罪，甫經台灣板橋地方法院以被告經鑑定患有精神
    分裂症，判處無罪但令入相當處所監護2 年治療，故本案被
    告即便有此行為，依刑事訴訟法第301條第1項，請為無罪之
    諭知云云。
三、查：
  (一)本院勘驗現場監視錄影結果：
  (1)9月26日(監視錄影顯示日期有誤，實際發生日為9月27日)12
    時55分12秒，已買好飲料喝完飲料並將飲料收下，已經沒事
    了，當場喝飲料，一直未離去。
  (2)在同分33秒時，櫃台上顯示沒有人在場（櫃台小姐離開櫃台
    ），被告仍未離開，被告轉身向櫃台有取物的動作，右手往
    下動作，轉身向機車龍頭，頭部動作始終往下面。
  (3)在同分40秒時，被告手上有一疊紙張，隨即放入機車的置物
    箱後離去。
  (4)在57分42秒時被告又騎車回來現場原攤位前面，被告手指櫃
    台人員，被告翻彩券與櫃台人員談話後，被告只是翻一翻彩
    券並未選購後離開。
  (5)在58分12秒時櫃台人員整理彩券。
    核對檢察官勘驗時翻拍之畫面，並無違誤。依此勘驗結果，
    被告於櫃檯人員交付飲料後不逕行離去，再利用櫃檯人員離
    開櫃檯之際伸手取物，取得後將物品放入機車的置物，動作
    始終在下方，顯係刻意避開櫃檯人員之視線。被告有竊取彩
    券之犯行，足以認定。至於被告於2 分鐘後再返回現場，或
    翌日再前往，可能原因不止一端，或係為探查其竊盜行徑是
    否尚未被發覺，或係因先已得逞，欲重施故技，是尚不得以
    此為被告有利之認定。
  (二)關於被告竊取之數量，告訴人乙○○於警詢時陳稱係65張(
    偵查卷第10、13頁)；於檢察官偵查中陳稱：清點後發現少
    了65張(偵查卷第54頁)；於原審具結後證稱：短少彩券約60
    張。短少1本再多幾張，彩券1本是50張，60張是我猜的，確
    定幾張不曉得(原審卷第122 頁)等語，雖不盡明確，惟短少
    1 本再多幾張既經告訴人具結確認，堪認被告竊取之數量約
    60餘張。又被告竊取後得為任何之處置，非經被告說明，外
    界無從得知，自不得以該贓物未搜出或出現為有利被告之認
    定。
  (三)本案被告藉故購買飲料，乘機竊盜，並知掩飾犯行，被查獲
    後於警詢時尚知否認犯行，且為：「當日客戶還不少人在場
    ，我購買彩券都有付錢，並不代表是我偷的。」我至博贏彩
    券行購買大樂透彩券及刮刮樂彩券總共2次，第1次是27日13
    時左右，第2次是14時，今朝28日)中午一同與朋友至該店購
    買大樂透彩券，我本身有精障(重度)並領有殘障手冊，我因
    出車禍雙腳骨折，我有診斷書，我如有偷竊，我不會去該店
    。」等語(偵查卷第6-8 頁)之辯解，顯非不能辯識其行為違
    反法律，原判決參酌其知掩飾犯行卻於得逞後再至同一處所
    ，違反正常人所為，而認其非完全不能辯識，僅辯識能力較
    一般人低下，依刑法第19條第2項減輕其刑，適用法律並無
    不當。
四、綜上所述，原判決並無不當，被告上訴無理由，應予駁回。
五、被告經合法傳喚，無正當理由不到庭，不待其陳述逕行判決
    。
據上論斷，依刑事訴訟法第373條、第368條、第371 條，判決如
主文。
本案經檢察官陳明光到庭執行職務。
中    華    民    國    99    年    9     月    3      日
                  刑事第四庭    審判長法  官   陳筱珮
                                      法  官   陳玉雲
                                      法  官   邱滋杉
以上正本證明與原本無異。
不得上訴。
                                      書記官   張淑華
中    華    民    國    99    年    9     月    3     日

司法院資訊處製作；財團法人民間司法改革基金會備份。
